臺灣澎湖地方法院刑事判決
                                       110年度訴字第39號
公  訴  人  臺灣澎湖地方檢察署檢察官
被      告  洪筱瑩



選任辯護人  吳永茂律師
            侯昱安律師
上列被告因毒品危害防制條例案件，經檢察官提起公訴（110年
度偵字第22號、110年度偵字第180號），本院判決如下：
    主     文
洪筱瑩犯意圖販賣而持有第三級毒品罪，累犯，處有期徒刑貳年
。扣案如附表編號2至4、12至15所示之物均沒收。
    事     實
一、洪筱瑩明知4-甲基甲基卡西酮與愷他命均係毒品危害防制條
    例列管之第三級毒品，未經許可，不得持有純質淨重5公克
    以上，且不得販賣，竟意圖營利、基於意圖販賣而持有第三
    級毒品及持有第三級毒品純質淨重5公克以上之犯意，於民
    國109年12月底某日，在○○縣○○市○○路00號「○○○○KTV」，向
    某不詳成年男子，各以新臺幣（下同）36,000元、2,5000元
    之代價購入如附表編號12之4-甲基甲基卡西酮1包、如附表
    編號13至15之愷他命2包及愷他命香菸1支，將之置放其○○縣
    ○○市○○路000巷00號2樓住處而持有之，除供自己施用外，並
    擬以咖啡袋分裝後再以1包500元之價格伺機販賣。嗣經警方
    於109年12月26日15時33分許，持本院核發之搜索票至洪筱
    瑩前開住處搜索，當場扣得如附表編號1至15之物品，而於
    尚未著手販賣之際，查知上情。
二、案經澎湖縣政府警察局報告臺灣澎湖地方檢察署檢察官偵查
    起訴。
    理     由
壹、程序事項：
　　按被告以外之人於審判外之陳述，雖不符刑事訴訟法第159
    條之1至第159 條之4之規定，而經當事人於審判程序同意作
    為證據，法院審酌該言詞陳述或書面陳述作成時之情況，認
    為適當者，亦得為證據。當事人、代理人或辯護人於法院調
    查證據時，知有第159 條第1 項不得為證據之情形，而未於
    言詞辯論終結前聲明異議者，視為有前項之同意，刑事訴訟
    法第159 條之5 定有明文。查本判決所引用具傳聞性質之各
    項證據資料，經本院於審判期日依法踐行調查證據程序，檢
    察官、被告及辯護人就上開證據之證據能力均未爭執，於言
    詞辯論終結前亦未聲明異議，本院審酌上開證據作成時之情
    狀，並無違法或不當等情形，且與本案相關之待證事實具有
    關聯性，認為以之作為本案之證據亦屬適當，爰依前揭規定
    ，認均應有證據能力。
貳、實體事項：
一、上揭犯罪事實，業據被告於警詢、偵查初訊及本院審理時坦
    白承認（警詢卷第3至14頁、偵22卷第15至19頁、本院卷第2
    80頁），並有本院核發之搜索票、澎湖縣政府警察局刑警大
    隊搜索扣押筆錄暨扣押物品目錄表、刑案現場照片4張、交
    通部民用航空局航空醫務中心000年0月00日航藥鑑字第0000
    000、00000000、0000000、0000000、0000000號毒品鑑定書
    、勘察採證同意書、澎湖縣政府警察局刑警大隊尿液檢體編
    號與受驗人年籍資料對照總冊與濫用藥物尿液檢驗檢體監管
    紀錄表、台灣尖端先進生技醫藥股份有限公司濫用藥物檢驗
    報告、法務部法醫研究所毒品化學鑑定書在卷可稽，及扣案
    如附表編號2至4、12至15所示之物足佐。參以被告購入之第
    三級毒品數量非少，且其於偵查初訊及本院審理時陳稱：「
    我打算一包賣500元，但是我還沒有開始賣，因為成品還沒
    好。」、「（問：你於警詢時說打算以每包0.27克的量分裝
    毒品，是否屬實？）是…我只是這麼打算，有機會就賣。」
    等語（偵22卷第19頁、本院卷第286頁），顯見被告非單純
    持有，而係意圖販賣而持有甚明，足認被告上開任意性自白
    核與事實相符，得以採信，本案事證明確，被告犯行洵堪認
    定，應依法論科。 
二、論罪科刑
（一）4-甲基甲基卡西酮、愷他命均為第三級毒品，毒品危害防
      制條例第2條第2項第3款定有明文。又毒品危害防制條例
      第4條第1項至第4項規定「販賣毒品」罪之成立要件，僅
      限於「銷售賣出」之行為已完成，始足該當，業經司法院
      著有釋字第792號解釋。毒品危害防制條例第4條第1項至
      第4項所定之「販賣毒品既遂」，解釋上，應指銷售賣出
      之行為已完成者而言，不包含單純「購入」毒品的情形等
      旨。是雖以營利為目的，而購入毒品，倘未有「銷售」行
      為，尚無販賣之可言，自無涉販賣毒品既遂或未遂之問題
      。僅得依取得毒品時之主觀犯意區別，分別成立毒品條例
      第5條之意圖販賣而持有，或第11條（單純）持有毒品罪
      責（最高法院109年度台上字第4092號判決意旨參照）。
      而行為人持有毒品是否具有「營利」之販賣意圖，原則上
      由行為人透露出主觀意思即為販賣而持有，或行為人客觀
      上持有毒品之數量已龐大至顯非自用程度，已可推論對於
      實現其主觀上所欲達成之販賣散佈毒品以牟利之犯罪結果
      顯具危險性，並斟酌其他具體事證及個案實際情節綜合判
      斷之（最高法院109年度台上字第915號判決意旨參照）。
（二）被告非單純持有如附表編號12至15所示之第三級毒品，業
      經本院認定如前，且綜觀全案卷證資料，並無任何直接或
      間接證據，足資證明被告有與他人進行看貨、議價、買賣
      要項意思合致、或履行方式磋商之行為，難認被告有販賣
      毒品之著手行為。因被告客觀上持有上開數量非少之第三
      級毒品，可推論其對於實現主觀上所欲達成販賣散佈毒品
      以牟利之犯罪結果具危險性，其持有毒品具有營利之販賣
      意圖。被告以營利為目的而購入上開毒品，因無「銷售」
      行為，自無販賣可言，應認被告係以營利之販賣意圖而持
      有上開第三級毒品。
（三）核被告所為，係犯毒品危害防制條例第5條第3項之意圖販
      賣而持有第三級毒品罪。被告持有第三級毒品純質淨重5
      公克以上之低度行為，為意圖販賣而持有第三級毒品之高
      度行為所吸收，不另論罪。被告以一繼續持有行為同時持
      有同級但不同種之第三級毒品，應僅論以一意圖販賣而持
      有第三級毒品罪。
（四）被告前於106年間，因公共危險案件經臺灣苗栗地方法院
      以106 年苗交簡字第1285號判決判處有期徒刑3 月確定，
      於107 年2月9日易科罰金執行完畢，有臺灣高等法院被告
      前案紀錄表在卷可稽，則被告受徒刑執行完畢後，5 年內
      故意再犯本案有期徒刑以上之罪，為累犯，應依刑法第47
      條第1 項規定加重其刑。至於司法院釋字第775 號解釋，
      依解釋文及理由之意旨，係指構成累犯者，不分情節，一
      律加重最低本刑，於不符合刑法第59條所定要件之情形下
      ，致生行為人所受之刑罰超過其所應負擔罪責之個案，不
      符罪刑相當原則、比例原則。於此範圍內，在修正前，為
      避免發生上述罪刑不相當之情形，法院就該個案應裁量是
      否加重最低本刑；依此，該解釋係指個案應量處最低法定
      刑、又無法適用刑法第59條在內減輕規定之情形，法院應
      依此解釋意旨裁量不予加重最低本刑（最高法院108 年度
      台上字第338號判決要旨參照），本案依被告累犯及本案
      之犯罪情節，並無上開情事，自應依累犯規定加重其刑。
（五）按犯毒品危害防制條例第4 條至第8 條之罪，於偵查及歷
      次審判中均自白者，減輕其刑，毒品危害防制條例第17條
      第2 項定有明文。查被告就上開意圖販賣而持有第三級毒
      品犯行，於偵查初訊及本院審判中均自白犯罪，業如上述
      ，應依毒品危害防制條例第17條第2 項之規定減輕其刑。
（六）辯護意旨雖主張被告於警詢時稱：「（問：那也就是說你
      是為了販售而向該名藥頭購買毒品咖啡包內容物？）是的
      。」等語（警詢卷第8頁），屬主動坦承意圖販賣而持有
      第三級毒品犯行，符合自首要件云云，惟刑法第62條所規
      定之自首，係以對於未發覺之罪，向有偵查權之機關或公
      務員自承犯罪，進而接受裁判為要件；而裁判上一罪或實
      質、單純一罪，苟全部犯罪事實未被有偵查權之機關或公
      務員發覺前，行為人僅就其中一部分犯罪事實自首，固仍
      生全部自首之效力；惟倘其中一部分犯罪事實已先被有偵
      查權之機關或公務員發覺，行為人事後始就其餘未被發覺
      之部分自動供認其犯行時，即與上開自首之要件不符，自
      不得適用自首之規定減輕其刑；又意圖販賣而持有第三級
      毒品罪，係單純一罪，以行為人主觀上具有販賣第三級毒
      品營利之意圖，而在客觀上又有持有第三級毒品之行為，
      為其要件，是販賣營利之意圖與持有毒品之行為，均為構
      成該罪之重要部分，此二部分對於該罪之成立既具有不可
      分離之關係，則對於是否成立自首，自應合一觀察，整體
      評價，不宜裂割認定，故若被告持有第三級毒品之行為已
      被有偵查權之機關或公務員發覺，縱其於事後主動供出其
      係基於販賣營利之意圖而持有該項毒品；依上述說明，仍
      難謂符合自首之要件（最高法院99年度台上字第8242號、
      101 年度台上字第4591號、102 年度台上字第4048號判決
      意旨參照）。經查：本件係警方接獲檢舉，得知被告疑似
      有販賣毒品咖啡包，報請檢方同意向法院聲請搜索票，進
      而於109年12月26日15時33分至16時14分許持搜索票至被
      告住處執行搜索扣得如附表所示之物等情，業據檢察官陳
      述在卷，並有搜索票、搜索扣押筆錄、扣押物品目錄表可
      稽（本院卷第288頁、警詢卷第21頁至29頁），足見被告
      持有第三級毒品之行為已先被警方發覺，則被告嗣於製作
      警詢筆錄時，始坦承與該部分行為具有實質上一罪關係之
      意圖販賣而持有第三級毒品犯行，依上揭說明，實質上一
      罪之持有第三級毒品犯行既已被發覺，則被告嗣後坦承意
      圖販賣而持有第三級毒品行為，仍不應認有自首之效力。
      況且，由現場扣得附表編號3、4所示大量空咖啡袋、附表
      編號12至15所示非少量第三級毒品之客觀事實，員警斯時
      當已合理懷疑被告意圖販賣而持有第三級毒品犯行，方詢
      問被告是否為向他人販售而購入毒品，則被告再予承認，
      僅得謂為自白而不符合自首要件，併此敘明。
（七）至辯護意旨雖另以：被告因年輕識淺而觸犯重典，犯後主
      動配合檢警調查並自白犯罪，僅意圖販售，毒害範圍尚未
      擴散，且其育有甫出生之未成年子女，請求依刑法第59條
      之規定酌減其刑云云。惟按犯罪之情狀顯可憫恕，認科以
      最低度刑仍嫌過重者，得酌量減輕其刑，刑法第59條定有
      明文。而刑法第59條雖為法院依法得行使裁量權之事項，
      然必須犯罪另有特殊之原因、環境與情狀，在客觀上足以
      引起一般之同情而顯可憫恕，認為即予宣告法定最低刑期
      猶嫌過重者，始有其適用。經查，被告所犯毒品危害防制
      條例第5 條第3 項意圖販賣而持有第三級毒品罪，其法定
      最輕本刑為有期徒刑3 年，經本院依毒品危害防制條例第
      17條第2 項之規定減輕其刑後，最低刑度得減至有期徒刑
      1 年6 月，而被告意圖販賣而持有之第三級毒品數量非少
      ，前開經減刑後之最低刑度較其意圖販賣而持有毒品對社
      會風氣及治安之危害程度，已無情輕法重之情形，且被告
      亦非受到外在客觀環境之逼迫而不得不為前開意圖販賣而
      持有毒品犯行，在客觀上難認有何特殊原因或堅強事由足
      以引起一般同情而顯有可憫恕之情。故辯護意旨前開請求
      ，不足採取。
（八）爰以行為人責任為基礎，審酌被告明知使用第三級毒品容
      易成癮，足以損害身心，仍意圖販售他人而持有上開毒品
      ，且數量非少，其所為係非法助長毒品流通，戕害國民健
      康，進而危害社會治安，又審酌被告於警詢、偵查初訊時
      承認犯行，然於偵查複訊及本院準備程序時均否認販賣而
      持有毒品之意圖，直至本院審理時始坦白承認，並斟酌其
      犯罪之動機、使用手段及所造成危害之程度，兼衡被告為
      高中肄業、現無業、已婚、育有甫於110年12月出生之未
      成年子女等一切情狀，量處如主文所示之刑。
三、沒收
（一）違禁物，不問屬於犯罪行為人與否，沒收之，刑法第38條
      第1項定有明文。毒品危害防制條例對於查獲之製造、運
      輸、販賣、意圖販賣而持有、以非法方法使人施用、引誘
      他人施用及轉讓第三、四級毒品之沒收，並無特別規定，
      如其行為已構成犯罪，則該毒品即屬不受法律保護之違禁
      物，應回歸刑法之適用，依刑法第38條第1項之規定沒收
      之，始為適法（最高法院96年度台上字第884號判決意旨
      參照）。因被告意圖販賣而持有第三級毒品之行為已構成
      犯罪，業如前述，故扣案如附表編號12至15之第三級毒品
      ，均屬不受法律保護之違禁物，自應依刑法第38條第1 項
      規定，不問屬於犯罪行為人與否，均宣告沒收之。
（二）扣案如附表編號2至4所示之電子磅秤、空咖啡袋等物，為
      被告所有、預備分裝本案意圖販賣而持有之毒品所用，業
      據被告於警詢中供陳：「電子磅秤2台是我秤毒品重量使
      用的，空咖啡袋是我要分裝毒品咖啡包使用的。」等語明
      確（警詢卷第6頁），辯護人亦同意檢察官關於沒收該等
      物品之請求（本院卷第288頁），爰依刑法第38條第2項前
      段規定，宣告沒收。
（三）附表編號1、5至11所示物品，經核俱與被告本件犯行無關
      ，爰不予宣告沒收。   
據上論斷，應依刑事訴訟法第299條第1項前段，判決如主文。
本案經檢察官林季瑩偵查起訴及到庭執行職務。
中　　華　　民　　國　　111 　年　　4 　　月　　27　　日
                    刑事庭審判長法　官  李宛玲
                                法  官  陳順輝
                                法　官  陳立祥
以上正本證明與原本無異。
如不服本判決應於收受判決後20日內向本院提出上訴書狀，並應
敘述具體理由；其未敘述上訴理由者，應於上訴期間屆滿後20日
內向本院補提理由書（均須按他造當事人之人數附繕本）「切勿
逕送上級法院」。
中　　華　　民　　國　　111 　年　　4 　　月　　27　　日
                                書記官  許致愷
附錄本案論罪科刑條文：
毒品危害防制條例第5條第3項
意圖販賣而持有第三級毒品者，處3年以上10年以下有期徒刑，
得併科新臺幣300萬元以下罰金。
附表
編號 物品名稱 備註 1 現金新臺幣38,000元  2 電子磅秤2台  3 BALENCIAGA牌空咖啡袋247個  4 Aape牌空咖啡袋56個  5 含刮片K盤1組  6 K盤1個  7 咖啡勺5支  8 IPHONE12行動電話1支（門號0000000000號）  9 IPHONE11行動電話1支（門號0000000000號）  10 IPHONE6S行動電話1支  11 直髮器1支  12 4-甲基甲基卡西酮1包（含包裝袋1個） 淨重42.3860公克、取樣0.3539公克、餘重42.0321公克、純度82.1%、純質淨重34.7989公克 13 愷他命1包（含包裝袋1個） 淨重5.6550公克、取樣0.0005公克、餘重5.6545公克 14 愷他命1包（含包裝袋1個） 淨重1.6860公克、取樣0.0005公克、餘重1.6855公克 15 愷他命香菸1支 淨重0.7770公克、取樣0.0035公克、餘重0.7735公克